臺灣基隆地方法院刑事判決　　　　　　　100年度訴字第229號
公　訴　人　臺灣基隆地方法院檢察署檢察官
被　　　告　游黃財
上列被告因違反毒品危害防制條例案件，經檢察官提起公訴（
100 年度毒偵字第513 號），因被告所犯為死刑、無期徒刑、最
輕本刑為3 年以上有期徒刑或高等法院管轄第一審案件以外之罪
，且於準備程序進行中，被告先就被訴事實為有罪之陳述，經本
院合議庭裁定進行簡式審判程序，本院判決如下：
    主  文
游黃財施用第一級毒品，累犯，處有期徒刑柒月；又施用第二級
毒品，累犯，處有期徒刑月。應執行有期徒刑捌月。
    事  實
一、游黃財前因違反麻醉藥品管制條例案件，經本院以82年度易
    字第667 號判決判處有期徒刑8 月確定；復因販賣毒品案件
    ，經臺灣士林地方法院以86年度訴字第506 號判決判處有期
    徒刑5 年6 月確定，與上開82年度易字第667 號判決所科之
    刑接續執行，於民國89年12月26日假釋出監，嗣經撤銷假釋
    ，應執行殘餘刑期有期徒刑2 年5 月15日，於95年4 月18日
    因縮刑期滿執行完畢。又因施用毒品案件，經觀察、勒戒後
    ，因認有繼續施用毒品之傾向，經臺灣板橋地方法院以92年
    度毒聲字第2089號裁定令入戒治處所強制戒治，於93年1 月
    19日因停止戒治執行另案徒刑，期滿未經撤銷停止戒治，於
    93年7 月2 日執行完畢，並經臺灣板橋地方法院檢察署檢察
    官以93年度戒毒偵字第266 號不起訴處分；次因於強制戒治
    執行完畢後5 年內施用第一、二級毒品案件，經臺灣臺中地
    方法院檢察署檢察官以97年度毒偵字第1776號提起公訴，臺
    灣臺中地方法院以97年度訴字第1881號判決判處有期徒刑7
    月、5 月，應執行有期徒刑10月，並經臺灣高等法院臺中分
    院以97年度上訴字第2187號駁回上訴確定，於99年4 月26日
    因縮刑期滿執行完畢。
二、詎游黃財仍未戒除毒癮惡習，於100 年1 月4 日上午10時許
    ，在位於基隆市○○區○○街24號5 樓住處，以將第一級毒
    品海洛因置放於注射針筒內，加水混合後注射手臂血管之方
    式，施用第一級毒品；復另行起意，於上開時、地，以將第
    二級毒品安非他命置放於玻璃球吸食器內，下以火燒烤後，
    吸食所生煙霧之方式，施用第二級毒品。嗣其於100 年1 月
    4 日上午11時20分許，在基隆市中山區○○○路33號前為警
    查獲，並經警採集其尿液檢體送驗後，始悉上情。
三、案經基隆市警察局第四分局報請臺灣基隆地方法院檢察署檢
    察官偵查起訴。
    理  由
壹、程序事項
    被告游黃財所犯者非為死刑、無期徒刑、最輕本刑為3 年以
    上有期徒刑之罪或高等法院管轄第一審案件，其於準備程序
    進行中，先就被訴事實為有罪之陳述，經告知其簡式審判程
    序之旨，並聽取公訴人、被告之意見後，本院合議庭依刑事
    訴訟法第273 條之1 第1 項之規定，裁定由受命法官獨任以
    簡式審判程序進行本案之審理。
貳、實體事項
一、事實認定部分
    上開事實，業據被告於檢察事務官詢問及本院審理時坦承不
    諱，且被告為警採集之尿液檢體經送臺灣尖端先進生技醫藥
    股份有限公司檢驗，確呈海洛因代謝物嗎啡、可待因及安非
    他命類之陽性檢驗結果，此有該公司100 年1 月26日出具之
    濫用藥物檢驗報告及基隆市警察局第四分局偵辦毒品案件尿
    液檢體對照表附卷可稽，足認被告之自白與事實相符，本件
    事證明確，被告犯行應堪認定。
二、論罪科刑部分
（一）按毒品危害防制條例於92年7 月9 日修正公布，自93年1
      月9 日施行，其中第20條、第23條將施用毒品之刑事處遇
      程序，區分為「初犯」、「5 年內再犯」及「5 年後再犯
      」，依其立法理由之說明：「初犯」，經觀察、勒戒或強
      制戒治後，應為不起訴處分或不付審理之裁定；經觀察、
      勒戒或強制戒治執行完畢釋放後，「5 年內再犯」者，因
      其再犯率甚高，原實施之觀察、勒戒及強制戒治既已無法
      收其實效，爰依法追訴或裁定交付審理，至於經觀察、勒
      戒或強制戒治執行完畢釋放後，「5 年後再犯」者，前所
      實施之觀察、勒戒或強制戒治已足以遮斷其施用毒品之毒
      癮，為期自新及協助其斷除毒癮，仍適用「初犯」之規定
      ，先經觀察、勒戒或強制戒治之程序，從而，僅限於「初
      犯」及「5 年後再犯」2 種情形，始應先經觀察、勒戒或
      強制戒治程序，倘被告於5 年內已再犯，經依法執行觀察
      、勒戒、強制戒治或追訴處罰，縱其第3 次（或第3 次以
      上）再度施用毒品之時間，在初犯經觀察、勒戒或強制戒
      治執行完畢釋放5 年以後，已不合於「5 年後再犯」之規
      定，且因已於「5 年內再犯」，顯見其再犯率甚高，原實
      施觀察、勒戒或強制戒治，已無法收其實效，應依該條例
      第10條處罰（最高法院95年第7 次、97年第5 次刑事庭會
      議決議、98年度台非字第211 號、99年度台非字第277 號
      判決可資參照）。本件被告前因施用毒品案件，經觀察、
      勒戒後，因認有繼續施用毒品之傾向，經臺灣板橋地方法
      院以92年度毒聲字第2089號裁定令入戒治處所強制戒治，
      於93年1 月19日因停止戒治執行另案徒刑，期滿未經撤銷
      停止戒治，於93年7 月2 日執行完畢，並經臺灣板橋地方
      法院檢察署檢察官以93年度戒毒偵字第266 號不起訴處分
      ；次因於強制戒治執行完畢後5 年內施用第一、二級毒品
      案件，經臺灣臺中地方法院檢察署檢察官以97年度毒偵字
      第1776號提起公訴，臺灣臺中地方法院以97年度訴字第
      1881號判決判處有期徒刑7 月、5 月，應執行有期徒刑10
      月，並經臺灣高等法院臺中分院以97年度上訴字第2187號
      駁回上訴確定，此有臺灣高等法院被告前案紀錄表在卷可
      稽，是被告於所受強制戒治執行完畢後5 年內已再犯，且
      經依法追訴處罰，足認原實施觀察、勒戒及強制戒治無法
      收其實效，縱被告本次犯行係於所受強制戒治執行完畢後
      5 年後所為，揆諸首揭說明，仍不合於毒品危害防制條例
      第20條第3 項規定之「5 年後再犯」，且因被告係於「5
      年內再犯」，顯見其再犯率甚高，即應依法處罰。
（二）核被告所為，係犯毒品危害防制條例第10條第1 、2 項之
      施用第一、二級毒品罪。被告持有第一級毒品海洛因及第
      二級毒品安非他命以供施用，持有之低度行為應為施用之
      高度行為所吸收，均不另論罪。
（三）被告所為施用第一、二級毒品之行為，犯意各別，所犯為
      構成要件相異之罪，應予分論併罰。
（四）被告曾受如事實欄所載之徒刑執行完畢，此有臺灣高等法
      院被告前案紀錄表在卷供參，其受徒刑之執行完畢，再為
      本件施用第一、二級毒品犯行，係於5 年以內故意再犯有
      期徒刑以上之罪，均為累犯，應分別依刑法第47條第1 項
      之規定加重其刑。
（五）爰審酌被告經觀察、勒戒及強制戒治，並經刑罰矯治後，
      竟未戒除毒癮之惡習，而再三施用毒品，顯認缺乏戒斷決
      心，然其所為僅屬戕害自身之行為，未侵犯其他法益，且
      於檢察事務官詢問及本院審理時均坦認犯行，犯後態度尚
      屬良好等一切情狀，分別量處如主文所示之刑，並依法定
      其應執行之刑。
據上論斷，應依刑事訴訟法第273 條之1 第1 項、第299 條第1
項前段，毒品危害防制條例第10條第1 項、第2 項、第23條第2
項，刑法第11條前段、第47條第1 項、第51條第5 款，判決如主
文。
本案經檢察官周懷廉到庭執行職務。
中    華    民    國   100    年    4     月    20    日
                  刑事第三庭法    官  邰婉玲
以上正本證明與原本無異。
如不服本判決應於收受送達後10日內向本院提出上訴書狀，並應
敘述具體理由；其未敘述上訴理由者，應於上訴期間屆滿後20日
內向本院補提理由書（均須按他造當事人之人數附繕本）「切勿
逕送上級法院」。
中    華    民    國   100    年    4     月    20    日
                            書 記 官  蘇鈺婷
附錄論罪法條：
毒品危害防制條例第10條
施用第一級毒品者，處 6 月以上 5 年以下有期徒刑。
施用第二級毒品者，處 3 年以下有期徒刑。